【裁判字號】    99,簡,66
【裁判日期】    990806
【裁判案由】    遺產稅
【裁判全文】
臺北高等行政法院判決
                                        99年度簡字第66號
原      告  甲○○
被      告  財政部臺北市國稅局
代  表  人  乙○○○○○○
上列當事人間遺產稅事件，原告不服財政部中華民國98年12月8
日台財訴字第09800 ○○○○號（案號：00000000）訴願決定，
提起行政訴訟。本院判決如下：
    主  文
原告之訴駁回。
訴訟費用由原告負擔。
    事實及理由
一、程序事項：
    本件係因原告不服稅捐課徵事件，所核課稅額在新臺幣（下
    同）40萬元以下而涉訟之事件，依行政訴訟法第229 條第1
    項第1 款規定，應適用簡易程序，本院並依同法第233 條第
    1 項規定，不經言詞辯論，逕行裁判。
二、事實概要：
    原告之父○○○於民國（下同）93年1 月11日死亡，繼承人
    申報遺產稅，經被告核定遺產總額27,998,205元，遺產淨額
    15,198,205元，應納稅額2,708,407 元，限繳期間因更正展
    延至95年7 月10日止。原告不服，就遺產總額－土地及房屋
    等2 項，申請復查，獲追減遺產總額－房屋價值45,400元，
    准予變更核定遺產淨額為15,152,805元，應納稅額2,693,42
    5 元，並依法加計自95年7 月11日至96年8 月1 日止共387
    天之利息計60,685元（2,693,425 元×2.125%×387 天÷36
    5 天），改訂限繳期間自96年8 月11日至96年10月10日止，
    一併發單補徵。原告仍不服（於提起訴願期間－96年10月12
    日已繳納半數稅款1,346,713 元在案），循序提起訴願、行
    政訴訟、上訴及抗告，均遭駁回，全案遂告確定。被告乃就
    行政救濟確定之應納稅額2,693,425 元，依法加計自95年7
    月11日至98年2 月1 日止共936 天之利息計103,728 元（分
    別為尚未繳納之半數稅款部分：1,346,712 元×2.125%×93
    6 天÷365 天＝73,386元及申請訴願期間已繳納之半數稅款
    部分：1,346,713 元×2.125%×387 天÷365 天＝30,342元
    ），另訂限繳期間自98年4 月16日至98年6 月25日止，一併
    發單補徵。原告不服，主張本件行政救濟加計利息期間之計
    算，應以復查決定改訂限繳日期（96年10月10日）之次日起
    算，被告以95年7 月11日為計息起日顯然有誤，申請復查，
    經被告以98年8 月13日財北國稅法二字第09802 ○○○○號
    復查決定書駁回（下稱原處分），提起訴願，復遭財政部決
    定駁回，遂向本院提起行政訴訟。
三、本件原告主張：
(一)、原告之父○○○於93年1 月11日死亡，93年10月11日遺產稅
    申報書即提出房屋臺北市○○區○○街臨188 之○號，坐落
    在臺北市○○區○○段○○段567 、568 地號2 筆土地上為
    2 樓建物（違章建築），但567 地號土地才17平方公尺，房
    屋面積不可能有89.4平方公尺，遺產價額亦不應為71,200元
    ，被告未盡職責扣減，原告95年7 月10日申請復查，被告96
    年8 月2 日始復查決定認原告有理由，原核定遺產房屋價值
    71,200元追減45,400元，95年7 月11日至96年8 月1 日復查
    期間不應計算60,685元之利息。
(二)、又被告就違章占用扣除，亦無追減遺產稅額－土地價值611,
    121 元，中華郵政股份有限公司木柵投遞股（景美）稽查林
    ○○復出具不實證明，遭鈞院及最高行政法院認定已逾不變
    期間不合法予以駁回；原告取得同郵局出具不生合法送達效
    力之證明，提出抗告暨聲請再審亦遭最高行政法院駁回。原
    告不懂稅捐稽徵法，更不知被告復查期間何需長達1 年多（
    387 天，95年7 月10日至96年8 月2 日）。本件被告應個案
    認定，並遵循實質公平、平等及比例原則等情。並聲明求為
    判決撤銷訴願決定及原處分。
四、被告則以：
    原告於95年7 月10日對被繼承人遺產稅事件之核定內容有異
    議，依稅捐稽徵法第35條規定向被告申請復查，經行政訴訟
    程序終結，仍有應補徵之稅額2,693,425 元，被告乃依稅捐
    稽徵法第38條第3 項規定，自該項補繳稅額原應繳納期間屆
    滿之次日（95年7 月11日）起，至填發補繳稅款繳納通知書
    之日（98年2 月1 日）止，按補繳稅額原應繳納稅款期間屆
    滿之日郵政儲金匯業局之1 年期定期存款利率（2.125%）加
    計利息103,728 元一併徵收，並無不合，原告主張加計利息
    期間之計算，應以復查決定改訂限繳日期之次日起算，顯係
    誤解。且稅捐稽徵法第35條第4 項僅係訓示規定，已經最高
    行政法院89年度9 月份第1 次庭長法官聯席會議決議闡述在
    案。原告應給付系爭利息之義務係因稅捐稽徵法第38條第3
    項而生，本不以原告有否可歸責事由為要件，故被告依稅捐
    稽徵法第38條規定，按繳納稅款之日或原應繳納稅款期間屆
    滿之日郵政儲金之1 年期定期存款利率計算，按日加計利息
    一併徵收，尚無不合，原告所訴，委無足採等語，資為抗辯
    。並聲明求為判決駁回原告之訴。
五、本件如事實概要欄所載之事實，有財政部98年12月8 日台財
    訴字第09800 ○○○○號訴願決定書、如事實概要所述之復
    查決定書、本件被告93年度遺產稅繳款書、最高行政法院○
    ○年度裁字第○○○號裁定、本院○○年度訴字第○○○○
    號判決暨裁定、被告遺產稅核定通知書、遺產稅申報書等件
    影本附卷可稽（見原處分卷第289-293 、284-286 、273-27
    4 、262-269 、173-175 、93-96 頁），且為兩造所不爭，
    洵堪認定。是本件爭點乃在就被告未遵守稅捐稽徵法第35條
    第4 項規定期間為復查決定，就逾法定期間部分，原告於行
    政救濟程序終結後，是否即無就該段期間給付應納稅捐利息
    之義務？
(一)、按「（第1 項）納稅義務人對於核定稅捐之處分如有不服，
    應依規定格式，敘明理由，連同證明文件，依左列規定，申
    請復查：一、依核定稅額通知書所載有應納稅額或應補徵稅
    額者，應於繳款書送達後，於繳納期間屆滿翌日起算30日內
    ，申請復查。二、依核定稅額通知書所載無應納稅額或應補
    稅額者，應於核定稅額通知書送達後30日內，申請復查。…
    （第4 項）稅捐稽徵機關對有關復查之申請，應於接到申請
    書後2 個月內復查決定，並作成決定書，通知納稅義務人。
    （第5 項）前項期間屆滿後，稅捐稽徵機關仍未作成決定者
    ，納稅義務人得逕行提起訴願。」、「（第1 項）納稅義務
    人對稅捐稽徵機關之復查決定如有不服，得依法提起訴願及
    行政訴訟。…（第3 項）經依復查、訴願或行政訴訟程序終
    結決定或判決，應補繳稅款者，稅捐稽徵機關應於復查決定
    ，或接到訴願決定書，或行政法院判決書正本後10日內，填
    發補繳稅款繳納通知書，通知納稅義務人繳納；並自該項補
    繳稅款原應繳納期間屆滿之次日起，至填發補繳稅款繳納通
    知書之日止，按補繳稅額，依原應繳納稅款期間屆滿之日郵
    政儲金匯業局之1 年期定期存款利率，按日加計利息，一併
    徵收。」、「（第1 項）納稅義務人應納稅捐，於繳納期間
    屆滿30日後仍未繳納者，由稅捐稽徵機關移送法院強制執行
    。但納稅義務人已依第35條規定申請復查者，暫緩移送法院
    強制執行。（第2 項）前項暫緩執行之案件，除有左列情形
    之一者外，稽徵機關應移送法院強制執行：一、納稅義務人
    對復查決定之應納稅額繳納半數，並依法提起訴願者。」稅
    捐稽徵法第35條第1 、4 、5 項、第38條第1 、3 項、第39
    條分別定有明文。又「稅捐稽徵法第35條第4 項固規定，稅
    捐稽徵機關應於接到復查申請書後2 月內為復查決定，並作
    成決定書，惟此係訓示規定，稅捐稽徵機關未於期間內作成
    決定，依同條第5 項規定，納稅義務人僅得逕行提起訴願，
    期間屆滿後作成之復查決定仍有效力，依首揭規定亦應加計
    利息。…」且經最高行政法院89年度9 月份第1 次庭長法官
    聯席會議決議在案。
(二)、次按納稅義務人對於核定稅捐之處分如有不服，依法申請復
    查，並非毋庸繳納原核定應納稅額，僅係得暫緩繳納，如納
    稅義務人為免於復查決定核定應補繳稅額後仍須加計利息，
    亦可於繳納期間屆滿前先行繳納，俟復查決定如有應退稅額
    時，是稅捐稽徵法第38條對於行政救濟確定應行退補之本稅
    ，應加計利息一併徵收或退還之規定，旨在彌補徵納雙方因
    行政救濟程序而延緩徵收或退還本稅所生之損失。本件原告
    未繳納稅款而依行為時稅捐稽徵法規定申請復查，被告復依
    同法第39條第1 項規定暫緩移送法院強制執行其應納稅捐，
    即為原告因申請復查而得享有暫免繳納稅款之利益，基於公
    允原則，首揭同法第38條乃規定凡經行政救濟確定後，其應
    退或應補之稅款均應加計利息，並不因復查決定期間有影響
    ，是被告於行政訴訟程序終結後，按確定之應納遺產稅稅額
    2,693,425 元，依首揭稅捐稽徵法第38條第3 項規定，依法
    加計自該項補繳稅額原應繳納期間屆滿之次日（95年7 月11
    日）起，至填發補繳稅款繳納通知書之日（98年2 月1 日）
    止，按補繳稅額原應繳納稅款期間屆滿之日郵政儲金匯業局
    之1 年期定期存款利率（2.125%）加計利息103,728 元一併
    徵收（即尚未繳納之半數稅款部分：1,346,712 元×2.125%
    ×936 天÷365 天＝73,386元及申請訴願期間已繳納之半數
    稅款部分：1,346,713 元×2.125%×387 天÷365 天＝30,3
    42元之合計），於法並無不合；其依法行政，無涉原告所稱
    之實質公平、平等及比例原則。原告主張加計利息期間之計
    算，應以復查決定改訂限繳日期之次日起算，容有誤解，尚
    無可採。
六、綜上所述，原告之主張均無可採。被告依稅捐稽徵法第38條
    規定，按繳納稅款之日或原應繳納稅款期間屆滿之日郵政儲
    金匯業局之1 年期定期存款利率計算，按日加計利息一併徵
    收，並無不合，訴願決定予以維持，亦無違誤，原告猶執前
    詞，訴請撤銷，為無理由，爰不經言詞辯論，予以駁回。
七、本件事證已臻明確，兩造其餘攻擊防禦方法經本院審酌後，
    核與本件判決結果均不生影響，故不再逐項論述，附敘明之
    。
八、據上論結，本件原告之訴為無理由，爰依行政訴訟法第236
    條、第233 條第1 項、第98條第1 項前段判決如主文。
中    華    民    國    99    年     8    月    6     日
                    臺北高等行政法院第三庭
                                    法  官  林玫君
上為正本係照原本作成。
本件以訴訟事件所涉及之法律見解具有原則性者為限，始得於本
判決送達後20日內向本院提出上訴狀並表明上訴理由，如已於本
判決宣示後送達前提起上訴者，應於判決送達後20日內補具上訴
理由（均按他造人數附繕本），且經最高行政法院許可後方得上
訴。
中    華    民    國    99    年     8    月    6     日
                                    書記官  黃玉鈴

司法院資訊處製作；財團法人民間司法改革基金會備份。
